臺灣高等法院高雄分院刑事判決　　　　　九十二年度上訴字第一八八一號
　　上　訴　人　台灣高雄地方法院檢察署檢察官
　　上　訴　人
　　即　被　告　乙○○
　　選任辯護人　黃建雄
　　　　　　　　江順雄
　　　　　　　　黃進祥
右上訴人因被告違反森林法等案件，不服臺灣高雄地方法院九十一年度訴字第一三六
一號中華民國九十二年八月二十九日第一審判決（起訴案號：臺灣高雄地方法院檢察
署八十八年度偵字第二九八九八號），提起上訴，本院判決如左：
      主      文
原判決關於乙○○部分撤銷。
乙○○於他人保安林內，擅自占用，處有期徒刑壹年。附件二高雄縣路竹地政事務所
土地複丈成果圖所載編號一至五號所示之蓄水桶及編號八號所示之鐵皮屋均沒收。
      事      實
一、乙○○明知高雄縣田寮鄉○○○段六之一號地先之土地，係行政院農業委員會（
    下稱農委會）林務局交由高雄縣政府管理之國有區外保安林地（高雄縣政府出租
    與大崗農林有限公司），不得毀棄保安林，亦不得擅自占用該保安林地。詎乙○
    ○意圖為自己不法之利益，於民國（下同）八十八年十月間，僱用不知情之不詳
    姓名成年人，將上開保安林地上如附件二高雄縣路竹地政事務所土地複丈成果圖
    所示Ａ及編號一、二部分地上之保安林毀棄，足以生損害於公眾及大崗農林有限
    公司（下稱大崗公司）對保安林水土保持之管理，並擅自占用上開土地複丈成果
    圖所載編號一至五號土地面積搭建蓄水桶，及編號八號土地面積搭建鐵皮屋等工
    作物，供己居住使用。嗣經大崗公司發現後報警查獲。
二、案由大崗公司訴請臺灣高雄地方法院檢察署檢察官偵查起訴。
      理      由
一、訊據上訴人即被告乙○○對於前開僱工搭建鐵皮屋、蓄水桶等工作物，供己居住
    使用等事實，供承不諱，而否認有何犯行，辯稱：伊未毀損保安林木，原來之林
    木已枯死，伊搭建工作物之土地，係朱進雄（於九十一年十一月五日死亡，原審
    諭知不受理判決確定）之父於六十幾年間，即佔用蓋工寮，飼養牲畜，嗣由朱進
    雄讓渡給伊，在八十年之前，伊即開始占用，搭建鐵皮屋時，有向作戰司令部申
    請核准，本案已罹於追訴權時效云云。
二、惟查：
  (一)前開高雄縣田寮鄉○○○段六之一號地先之土地（下稱系爭土地），係屬國有區
    外保安林地，由農委會林務局交由高雄縣政府管理、高雄縣政府將之出租與大崗
    公司等情，已據告訴人大崗公司負責人丙○○陳明，並有台灣省政府農林廳林務
    局八十八年三月二十日八十八林政字第０六五八０號函、高雄縣政府九十一年五
    月廿一日府農自字第０九一００八六一三四號、及台灣省國有林區外保安林出租
    造林契約書各一份附卷可稽（原審卷第二六、二七頁、警卷第十一頁）。是系爭
    土地係屬國有區外保安林地，並出租與大崗公司造林無疑。
  (二)被告在系爭土地上整地之面積為一、二六四．０二平方公尺（上述土地複丈成果
    圖Ａ所示部分），在其上搭建鐵皮屋一棟，面積為四一三．八七平方公尺，蓄水
    桶三座，面積依次為二．八八平方公尺、二．八八平方公尺、二．九三平方公尺
    ，另在Ａ所示土地外之土地上，搭建蓄水桶二座，面積依次為四．四二平方公尺
    ，二．六六平方公尺（上述土地複丈成果圖八、三、四、五、一、二所示部分）
    ，經原審會同高雄縣路竹地政事務所人員至現場勘驗測量無訛，有勘驗筆錄、照
    片、現場圖（現場圖就被告整地、搭建鐵皮屋、蓄水桶部分，誤載為朱進雄，為
    被告所供明）及路竹地政事務所九十一年十月廿四日路地所二字第０九一００一
    ０一０二號函附土地複丈成果圖在卷足憑（原審一卷第一二二－一二六、一四九
    －一五一頁）。
  (三)被告於八十八年十月間，自己僱用工人在上述土地複丈成果圖所示Ａ部分土地上
    及編號一、二所示土地上，搭建鐵皮屋一棟、蓄水桶五座，供自己居住使用等情
    ，為被告所供承（原審一卷第四五頁、本院卷第五一頁）。同案被告朱進雄就其
    在系爭土地上，毀損林木、整地搭建鐵皮屋、蓄水桶等工作物，亦於警訊時供明
    （警卷第四頁），並於原審供稱「鐵皮屋是我蓋的，在八十八年十月份蓋的，因
    為我父親死後，我房子被拍賣，沒有房子住才蓋的等語（原審一卷第四五頁）。
    被告於原審供稱「朱進雄的爸爸死後，朱進雄才搬上去，我是他爸爸死後二、三
    年，朱進雄才找我搬上去」等語（原審一卷第二三二頁）。是被告與朱進雄均係
    於八十八年十月間，將系爭土地上之林木毀棄，各自僱工搭建鐵皮屋及蓄水桶等
    工作物，已甚明確。被告所辯八十年之前即開始占用蓋用鐵皮屋，或七十九年間
    即在那裡住了云云，均非真實可採。
  (四)前開系爭土地於八十六年九月九日航測時，被告及朱進雄搭建鐵皮屋等工作物之
    土地，係茂密之保安林，未見有建築物，而於八十九年四月十七日航測時，該土
    地上之保安林已遭鏟除，並有兩間鐵皮屋之建築物，有該二份航測圖附卷可參（
    原審二卷第九０、九一頁）。而航測圖上之兩間鐵皮屋（一間為朱進雄所蓋的）
    ，即係上開土地複丈成果圖所示被告與朱進雄所搭建等情，亦據路竹地政事務所
    派員擴大施測航照圖上鄰近狀況，再行套繪後，確認無訛，復有該所九十二年八
    月一日路地所二字第０九二０００六六一二號函附卷足憑（原審二卷第七四頁）
    。是亦足證被告與朱進雄均係於八十八年十月間毀棄保安林木，占用土地搭建鐵
    皮屋等工作物甚明。
  (五)被告所辯：八十八年十月間所搭建之鐵皮屋，係之前工寮所改建，是朱進雄之父
    親所佔用，應已罹於追訴權時效，且改建是經第四作戰司令部核准云云，並提出
    第四作戰司令部八十九年三月十日（八九）勉勇字第二七０八號函為證（原審一
    卷第三六頁）。然查，原審於九十一年七月廿四日勘驗現場時，據朱進雄指稱：
    光復後，其父在上開保安林地搭建如照片（原審一卷第一二三頁）所示之工寮，
    養雞及養羊，嗣因阿蓮的房子被拍賣後，才拆掉工寮搭建鐵皮屋等語（上述勘驗
    筆錄及照片）。就該照片觀之，工寮之占地甚少，而依原審勘測結果，朱進雄占
    用之面積為二千一百六十一點七五平方公尺，有上述土地複丈成果圖（Ｂ部分）
    可按，已超越朱進雄之父所蓋工寮面積甚多，豈能尚有多餘之工寮可供被告改建
    鐵皮屋等工作物。被告所辯其搭建鐵皮屋之土地，係朱進雄之父之前工寮所改建
    云云，不能採信。而第四作戰司令部第二七０八號函所載「本部同意該三戶農舍
    屬舊有建物改建」，所指三戶農舍與本案之被告及朱進雄之二棟鐵皮屋，已有未
    洽，且函中所載三戶農舍總面積為七百四十二點二四平方公尺（依函中所載農舍
    之長、寬核對），與被告及朱進雄之二棟鐵皮屋總面積六百十七點七九平方公尺
    （413.87+203.92)，亦不相符。是第四作戰司令部第二七０八號函，應與本案無
    關，不足為被告有利之認定。
  (六)被告又提出七十九年六月六日與朱進雄簽訂之讓渡書（本院卷證物袋），以證明
    朱進雄七十九年六月六日即將系爭土地其中面積一甲讓渡與伊云云。依該讓渡書
    所載，見證人為黃和基及溫秋旺，簽章之下均記載「八八、七、一六」。據證人
    黃和基於本院具結證稱「是我簽的，是在八十八年七月十六日簽的」等語（本院
    九十二年十二月卅日審判筆錄）。是可證黃和基及溫秋旺均係於八十八年七月十
    六日始在讓渡書上簽名見證無疑。溫秋旺所證何時簽名已忘記云云，不足為非於
    八十八年七月十六日簽名之認定。而該讓渡書係在本院九十二年十二月三十日審
    理前一、二個月之某日，由同案被告甲○○向朱進雄之妻朱曾美銀拿取影印，嗣
    再由被告向朱曾美銀取得等情，為證人朱曾美銀具結證實（本院九十二年十二月
    卅日審判筆錄）。該讓渡書所記載者，係朱進雄將土地讓渡與被告，依常理應由
    雙方各執一份，如僅有一份，亦應由受讓之被告收執，豈有由讓渡土地之朱進雄
    保管之理。參以黃和基之證言，該讓渡書顯係臨訟勾串所製作之不實文書，不能
    採為認定事實之依據。另高添財於七十一年十月卅日與朱良祈（朱進雄之父）簽
    訂之讓渡書，記載高添財將前開系爭土地面積二甲五分讓渡與朱良祈，高添財又
    於七十七年七月十日出具承認前開讓渡為真實之承認讓渡書（本院卷證物袋）。
    該讓渡書所記載內容，與朱進雄所稱其父於光復後（民國三十四年光復），即在
    系爭土地上蓋工寮，飼養牲畜，其於八十八年十月間再將工寮拆除改建鐵皮屋之
    說不合，自無足採。
  (七)綜上所，本案事證已臻明確，被告所辯顯係卸責之詞，殊無足採，其犯行洵堪
    認定。又證人即高添財之子高寶國於原審所證不記得被告及朱進雄於何時蓋鐵皮
    屋，是八十幾年蓋的云云（原審一卷第二三三、二三四頁），未能確定被告蓋鐵
    皮屋之日期，亦不足為被告有利之認定，併予明。
三、查被告毀棄保安林，足以生損害於公眾及大崗公司對於保安林水土保持之管理，
    又占用保安林地搭建鐵皮屋及蓄水桶，供自己居住使用，核其所犯，係犯森林法
    第五十四條（起訴書贅載第一項）之毀損保安林罪，及同法第五十一條第三項、
    第一項（起訴書誤載為第二項）之於他人保安林內擅自占用罪。被告利用不知情
    之成年工人犯上開二罪，為間接正犯。被告以毀損保安林之方法，達成其占用保
    安林地搭建鐵皮屋等工作物之目的，所犯二罪間，有方法結果之牽連關係，應依
    刑法第五十五條規定，從一重之於他人保安林內擅自占用罪處斷。又森林法第五
    十一條第一項之罪，係刑法第三百二十條第二項竊佔罪之特別規定，依特別法優
    先適用普通法之法規競合關係，應依森林法規定論處。公訴意旨認該二罪間為牽
    連關係，尚有未洽。另被告於保安林地內犯森林法第五十一條第一項之罪，應依
    同法條第三項規定加重其刑。
四、原審論處被告罪刑，固無不合，惟被告與朱進雄係僱工各自搭建鐵皮屋等工作物
    ，二人並無共犯關係，原審以共同正犯論處，尚有未洽，且被告毀棄他人保安林
    木，搭建工作物，危害水土保持，案發後迄未將工作物拆除，態度欠佳，而僅量
    處有期徒刑七月，就法定刑為六月以上五年以下有期徒刑之罪，原判決量刑亦嫌
    輕縱。被告上訴意旨執前詞否認犯罪，指摘原判決此部分不當，雖無理由，但檢
    察官上訴意旨以被告之行為破壞林相甚鉅，僅量處有期徒刑七月，量刑過輕等情
    ，指摘原判決此部分不當，為有理由，應由本院將之撤銷改判。爰審酌被告為圖
    一己之私利，毀棄保安林木，破壞林相，危害水土保持，情節非輕，犯罪後卸責
    ，未見悔意，且迄未拆除所建工作物，回復原狀，態度欠佳等一切情狀，量處如
    主文所示之刑。如附件二高雄縣路竹地政事務所土地複丈成果圖所載編號一至五
    號所示之蓄水桶及編號八號所示鐵皮屋等工作物，係被告犯森林法第五十一條第
    三項、第一項之罪所設置者，應依同法條第六項規定，併予宣告沒收。又查，被
    告自八十八年十二月案發迄今，已逾四年六月，仍未與告訴人大崗公司成立和解
    ，賠償損害，拆除工作物，又飾詞卸責，難認無再犯之虞，本院認不宜為緩刑宣
    告，併予明。
據上論斷，應依刑事訴訟法第三百六十九條第一項前段、第三百六十四條、第二百九
十九條第一項前段、森林法第五十一條第一項、第三項、第六項、第五十四條、刑法
第十一條前段、第五十五條，判決如主文。
本案經檢察官郭振昌到庭執行職務。
中    華    民    國     九十三     年       六       月      二十九    日
                              臺灣高等法院高雄分院刑事第一庭
                                  審判長法官  吳水木
                                        法官  趙文淵
                                        法官  洪慶鐘
右正本證明與原本無異。
如不服本判決應於收受本判決後十日內向本院提出上訴書狀，其未述上訴理由者，
並得於提起上訴後十日內向本院補提理由書狀（均須按他造當事人之人數附繕本)「
切勿逕送上級法院」。
                                      書記官  彭筱瑗
中    華    民    國     九十三     年       六       月       三十     日
附錄：本判決論罪科刑法條：
森林法第五十一條
於他人森林或林地內，擅自墾殖或占用者，處六月以上五年以下有期徒刑，得併科新
臺幣六十萬元以下罰金。
前項情形致釀成災害者，加重其刑至二分之一；因而致人於死者，處五年以上十二年
以下有期徒刑，得併科新臺幣一百萬元以下罰金，致重傷者，處三年以上十年以下有
期徒刑，得併科新臺幣八十萬元以下罰金。
第一項之罪於保安林犯之者，得加重其刑至二分之一。
因過失犯第一項之罪致釀成災害者，處一年以下有期徒刑，得併科新臺幣六十萬元以
下罰金。
第一項未遂犯罰之。
犯本條之罪者，其墾殖物、工作物、施工材料及所使用之機具沒收之。
森林法第五十四條
毀棄、損壞保安林，足以生損害於公眾或他人者，處三年以下有期徒刑、拘役或科新
臺幣三十萬元以下罰金。
                                                                        ｋ
